臺灣臺南地方法院民事判決　　　　　　　95年度訴字第1195號
原　　　告　戊○○
　　　　　　己○○○○○○
共　　　同
訴訟代理人　何冠慧律師
被　　　告　丁○○○○○○
訴訟代理人　鄭世賢律師
上列當事人間請求請求返還攤位事件，經本院於民國96年8月9日
言詞辯論終結，判決如下：
    主  文
被告應將台北卉產銷股份有限公司位於台北內湖花市內編號一０
四０九號攤位交還原告己○○○○○○管理使用。
訴訟費用新臺幣伍萬零肆佰捌拾貳元由被告負擔。
本判決於原告以新臺幣壹佰伍拾萬元供擔保後，得假執行，但被
告於執行標的物交付前，以新臺幣肆佰伍拾萬元為原告預供擔保
後，得免為假執行。
    事實及理由
壹、程序方面：
  一、按訴之預備合併，有客觀預備合併與主觀預備合併之分，
      主觀預備合併並有原告多數（共同原告對於同一被告為預
      備之合併）與被告多數（同一原告對於共同被告為預備之
      合併）之類型，其在學說及實務上，固因具體個案之不同
      ，各按其性質而持肯定說與否定說互見。惟其中原告多數
      的主觀預備合併之訴，如先、備位原告之主張在實質上、
      經濟上具有同一性（非處於對立之地位），並得因任一原
      告勝訴而達訴訟之目的，或在無礙於對造防禦而生訴訟不
      安定或在對造甘受此「攻防對象擴散」之不利益情形時，
      為求訴訟之經濟、防止裁判矛盾、發見真實、擴大解決紛
      爭、避免訴訟延滯及程序法上之紛爭一次解決，並從訴訟
      為集團之現象暨主觀預備合併本質上乃法院就原告先、備
      位之訴定其審判順序及基於辯論主義之精神以觀，自非不
      得合併提起。於此情形，因先位之訴有理由，為備位之訴
      之解除條件，其解除條件應以先位之訴判決確定時，始為
      其解除條件成就之時，最高法院94年度台上字第 283號判
      決意旨可資參照。
  二、查本件原告提起本件訴訟，先位聲明請求被告將台北花卉
      產銷股份有限公司位於臺北市內湖花市之編號 10409號攤
      位（以下簡稱系爭 10409號攤位），交還原告己○○○○○○（以下簡稱莊凱翔）管理使用；備位聲明則請求被告
      將系爭 10409號攤位交還原告戊○○管理使用，屬原告多
      數之主觀預備合併之訴。茲因原告 2人並非處於對立之地
      位，其主張具有實質上、經濟上之同一性，且被告對於原
      告提起本件主觀預備合併之訴，並無任何異議，顯見無礙
      於被告之防禦，參酌前引最高法院判決意旨，本件原告提
      起本件主觀預備合併之訴，自應准許，合先敘明。
貳、實體方面：
  一、原告起訴主張：
    (一)原告戊○○與被告曾於民國88年5月7日就雙方所立之協議
      書，請求本院公證處認證，該協議書內載明：「爰協議書
      人戊○○、林金美自民國77年 9月起，共同出資合夥經營
      事業…台北內湖花市攤位10309、10409兩個攤位（值玖佰
      萬元），以上農場、分場、蘭園、花市，合夥人均認為今
      後利潤可期，年產值約為二至三千萬，為免日後爭議，並
      期勉合夥人更努力以竟成大功，訂協議內容如下：…(2)座
      落台北內湖花市攤位號碼10309、10409…以上土地及農場
      、蘭園、花市攤位、分場等，均確係協議人戊○○、林金
      美合夥共同出資購買經營，所有權及經營權同時應各有持
      分 1/2，並分擔各半之損益…，各協議人之權利、義務要
      轉讓時，戊○○指定先轉讓莊凱翔，林金美指定先轉讓給
      陳郁瑄」。
    (二)原告戊○○與被告訂定上述協議書後，台北內湖花市由被
      告經營使用 10309號攤位，戊○○則委由其子即原告莊凱
      翔經營使用系爭 10409號攤位，原告戊○○則由南部供應
      花卉。詎原告戊○○於93年12月間因駕車途中中風發生車
      禍，原告莊凱翔不得已，乃返回柳營照護原告戊○○及南
      部之農場，而原告戊○○則授權原告莊凱翔將系爭 10409
      號攤位交由被告經營，並由原告莊凱翔與被告於93年12月
      30日簽訂協議書（以下簡稱系爭協議書），約定：「本人
      林涵雯與莊凱翔，於民國93年12月30日達成共識，莊凱翔
      自尖山埤農場出貨到台北花市林涵雯10309、10409攤位之
      花款，需如數會帳清楚，且協助匯款予莊凱翔帳號，即臺
      南區中小企業銀行內湖分行…，附帶條件林涵雯不可無故
      退花及殘貨，莊凱翔出花時必須分級數…第 2點，如莊凱
      翔爾後要求返回花市，林涵雯應全力配合，在一個月內協
      助回花市，但也只限莊凱翔本人…」。
    (三)原告戊○○病情穩定後，原告莊凱翔擬返回台北內湖花市
      經營，竟遭被告拒絕，莊凱翔乃於94年 9月13日寄發存證
      信函予被告，表達將於94年9月13日至94年10月12日1個月
      之期間內返回台北內湖花市，請被告依系爭協議書協助返
      回。被告收受上開存證信函後，竟於94年 9月22日回函拒
      絕。則原告莊凱翔本於其與原告所簽協議書，自得請求被
      告將系爭10409號攤位返還原告莊凱翔經營使用。
    (四)對於被告抗辯所為之陳述：
      1.依原告戊○○與被告於88年5月7日所簽協議書可證，系
        爭編號10309、10409號攤位係協議人戊○○、林涵雯合
        夥出資購買經營所得，各有持分 1/2。又證人甲○○證
        稱：「當時交付攤位時是交付給被告及戊○○」，且被
        告訴訟代理人於95年11月 7日亦稱係戊○○交給莊凱翔
        管理，顯見兩造間有由原告戊○○或莊凱翔負責系爭10
        409 號攤位之協議。再由被告與原告莊凱翔於93年12月
        30日簽訂之系爭協議書，可證被告同意將該攤位交予原
        告莊凱翔管理使用，否則豈會於93年12月30日與原告莊
        凱翔簽訂系爭協議書，並約定協助莊凱翔返回花市。此
        在在顯示兩造有協議由原告戊○○或莊凱翔負責系爭10
        409 號攤位，否則被告又豈會在該攤位交給他人時間長
        達 1年，均未處理，反而簽立系爭協議書約定協助原告
        莊凱翔返回花市？是被告自應依系爭協議書之約定將系
        爭10409號攤位交還原告莊凱翔。
      2.台北花卉產銷股份有限公司於95年12月19日之函文載稱
        被告於91年 9月27日承受承銷人之權利義務，但此並不
        影響兩造於88年5月7日所簽協議書內載系爭 10409號攤
        位乃原告戊○○與被告合夥出資購買經營所得，且兩造
        協議由原告戊○○或莊凱翔負責系爭10409號攤位。
      3.被告不爭執93年1月1日起至93年12月30日間，系爭編號
        10409 號攤位由原告莊凱翔獨自經營，盈虧由莊凱翔自
        負之事實，且被告於93年12月30日即原告莊凱翔離開系
        爭 10409號攤位時，與原告莊凱翔達成共識，並簽立系
        爭協議書，約定協助原告莊凱翔返回花市。而證人乙○○亦證稱所謂約定協助原告莊凱翔返回花市，係指回到
        簽協議書之前之狀態，且解釋意思表示應探求當事人真
        意，既然93年12月30日簽訂協議書時，系爭 10409號攤
        位係由原告莊凱翔獨自經營，且該協議書內容並約定協
        助原告莊凱翔返回花市，則該協議書當然係指將系爭編
        號 10409號攤位返還由原告莊凱翔獨自經營。
    (五)若被告抗辯系爭10309、10409號2攤位乃原告戊○○與伊2
      人合夥共同出資購買，原告莊凱翔未經伊與戊○○ 2人一
      致之同意，無權再回台北內湖花市占有使用系爭 10409號
      攤位，則依原告戊○○與被告 2人所簽，經本院認證之前
      揭協議書內容，及過去由戊○○經營使用系爭 10409號攤
      位之默示一致合意，被告依誠實信用原則，亦應將系爭10
      409號攤位交還原告戊○○經營使用等語。
    (六)並聲明：
      1.主位聲明：求為判決被告應將系爭 10409號攤位，交還
        原告莊凱翔管理使用。
      2.備位聲明：求為判決被告應將系爭 10409號攤位，交還
        原告戊○○管理使用。
      3.願供擔保，請准宣告假執行。
  二、被告則以：
    (一)被告與原告戊○○自77年 9月間起共同出資合夥經營尖山
      埤農場、分場、蘭園與花市攤位，其中尖山埤農場、分廠
      、蘭園等登記於原告戊○○名下，並由其經營將上揭農場
      出產之花卉送往系爭10309、10409號攤位販賣。又上揭攤
      位係登記予欣旺蘭業（負責人為被告）名下，並由被告經
      營。
    (二)詎原告戊○○於92年底對外宣稱上揭農場係其獨有，排除
      被告任何權利，亦斷絕提供花卉予被告，後於93年 1月間
      經證人庚○○協調獲得結論，即原告戊○○應將上揭農場
      經營權1/2歸被告，則被告願將系爭10409號攤位交由戊○○經營，然原告戊○○事後推翻上述協調結果，強佔系爭
      10409 號攤位交由原告莊凱翔管理使用，而上揭農場之經
      營權仍由戊○○獨自經營，此乃本案之緣由。
    (三)原告戊○○強佔系爭 10409號攤位後，向證人蔡顯隆訛稱
      因逢春節，花卉買賣繁多，故原告莊凱翔至系爭攤位幫忙
      ，而被告無奈之餘，因被告配偶當時因病死亡，只能隱忍
      ，後至93年11月中旬，原告莊凱翔向被告表示其無心在花
      市工作，遂將系爭攤位返還予被告，而被告基於善意，同
      意日後原告莊凱翔欲返回花市工作，其願配合伊返回花市
      工作，惟被告之真意並非係將系爭攤位返還被告莊凱翔或
      出讓系爭攤位經營權，僅係願協助被告莊凱翔在系爭攤位
      擔任助理人，又被告與原告戊○○間合夥糾紛既未解決，
      尖山埤農場等產權為原告戊○○強佔，則被告豈可能自願
      將系爭 10409號攤位交予原告戊○○經營，此由證人蔡顯
      隆、丙○○及乙○○之證詞可知被告並無交付系爭攤位予
      原告莊凱翔或由莊凱翔獨自經營之意。
    (五)被告與原告戊○○合夥至今，為兩造合夥事業舉債甚夥，
      原告戊○○趁被告配偶新喪之際，欺凌被告，除強佔尖山
      埤農場等花卉出產地所有權外，並強欲出賣系爭攤位，終
      至強佔系爭攤位交由原告莊凱翔，惟原告莊凱翔無心經營
      系爭花市攤位，遂主動返還被告。
    (六)本件被告與原告戊○○成立合夥契約時，即約定系爭攤位
      由被告經營，而合夥產業，亦僅係合夥人全體公同共有，
      非經合夥人全體同意，不得將合夥財產交予他人管理使用
      ，故原告之主張並無理由等語，資為抗辯。
    (七)並聲明：求為判決駁回原告之訴，如受不利判決，願供擔
      保請准宣告免為假執行。
  三、本件兩造不爭執之事實如下：
    (一)原告戊○○與被告2人自77年9月間起，共同出資合夥經營
      花卉事業，系爭10309、10409號攤位屬於原告戊○○與被
      告之合夥財產。
    (二)原告戊○○與被告 2人於88年5月7日簽具「協議書」，並
      持上開協議書前來本院請求認證，該協議書載明包含系爭
      10309、10409號攤位在內之合夥財產「所有權及經營權同
      時應各有持分1/2及分擔各半之損益」。
    (三)系爭10309、10409號攤位之使用人，自78年4月7日起即登
      記為訴外人甲○○，至91年 9月27日，由訴外人甲○○聲
      請將系爭10309、10409號攤位使用權變更由被告承受，被
      告於91年10月11日經臺北市政府核准取得承銷人許可證，
      自91年11月 5日起，系爭10309、10409號攤位之使用人變
      更登記為被告，並由被告自91年11月起每月定期繳交管理
      費。
    (四)原告莊凱翔於93年1月至同年12月間曾進入系爭10409號攤
      位工作，並自負盈虧而經營該攤位。至93年12月30日，原
      告莊凱翔與被告簽訂系爭協議書後，離開臺北花市。
    (五)原告戊○○與被告間之合夥關係，迄今仍然存在。
    (六)兩造就系爭 10409號攤位，於93年12月30日後之使用期間
      並無租金約定。
    (七)上開事實，業據原告提出本院公證處認證書、原告戊○○
      與被告所簽協議書、原告莊凱翔與被告所簽協議書各 1件
      、存證信函影本 2件（見本院95年度補字第210號卷第9至
      19頁）、估價單49張、富麗蘭業報價單及原告名片各 1紙
      、戶籍謄本影本1份、傳真資料5張、臺北花卉產銷股份有
      限公司盆花進貨明細表2張、盆花殘貨提領表1張為證（見
      本院卷第103至120頁），並經本院依職權向台北花卉產銷
      股份有限公司函詢查明屬實，有該公司95年12月19日（95
      ）北花業字第1201號函及該函檢送之訴外人甲○○聲請書
      、臺北市政府函文、臺北花卉產銷股份有限公司函文影本
      在卷可稽（見本院卷第33至35頁），且為兩造所不爭執。
      本院綜合上開證據調查結果，應堪信此部分兩造不爭執之
      事實為真正。
  四、按稱合夥者，謂二人以上互約出資以經營共同事業之契約
      ；又各合夥人之出資，及其他合夥財產，為合夥人全體之
      公同共有，民法第667條第 1項、第668條定有明文。查本
      件原告戊○○與被告自77年 9月間起，共同出資合夥經營
      花卉事業，而系爭10309、10409號攤位屬於原告戊○○與
      被告之合夥財產之事實，業據原告提出本院認證書及原告
      戊○○與被告所簽協議書各1份為證（見95年度補字第219
      號卷第9至13頁），復為兩造所不爭執，則依民法第668條
      之規定，系爭10309、10409號攤位應為原告戊○○與被告
      公同共有。雖原告戊○○與被告所簽上開協議書載明：「
      所有權…同時應各有持分 1/2…」等語，然此無非原告戊○○與被告對於合夥出資額之確認而已，不能以此逕認原
      告戊○○與被告間所成立之合夥契約不受民法第 668條之
      限制，而認其2人之合夥財產為分別共有，合先敘明。
  五、次按合夥之事務，除契約另有訂定或另有決議外，由合夥
      人全體共同執行之；而合夥之決議，應以合夥人全體之同
      意為之，民法第671條第1項、第670條第1項亦有明文規定
      。則依上開條文意旨，系爭 10409號攤位究竟應由何人經
      營管理，應視兩造間合夥契約有無約定或合夥人間有無決
      議由特定人經營管理而定。查卷附原告戊○○與被告於88
      年5月7日持向本院聲請認證之協議書內容，雖載明包含系
      爭10309、10409號攤位在內之合夥財產「所有權及經營權
      同時應各有持分 1/2及分擔各半之損益」等語，然此既未
      敘及原告戊○○與被告同意特定之合夥財產分由特定合夥
      人經營管理之旨，自不能以此逕認原告戊○○與被告之合
      夥契約中已有將系爭 10409號攤位交由原告戊○○經營管
      理之約定。再者，觀諸證人甲○○於本院行準備程序中證
      稱：伊於91年間將系爭10309、10409號攤位之經營權讓與
      原告戊○○與被告2人，當時係原告戊○○與被告2人一同
      前去與伊洽談，伊不知價金由何人出資，當時亦未提及由
      何人分得何攤位或指定何攤位由何人經營，系爭 10309、
      10409號攤位交付時，係交付予原告戊○○與被告2人等語
      （見本院卷第94至95頁），益徵原告戊○○與被告就系爭
      10409 號攤位並未於合夥契約中約定由特定合夥人經營管
      理無疑。
  六、茲原告戊○○與被告間合夥契約，既未約定系爭 10409號
      攤位由何人管理使用，而原告依據原告莊凱翔與被告於93
      年12月30日簽訂之系爭協議書所載：「本人林涵雯與莊凱
      翔，于民國93年12月30日達成共識，莊凱翔自尖山埤農場
      出貨台北花市林涵雯10309、10409攤位之花款，需如數會
      帳清楚…第 2點，如莊凱翔爾後要求要返回花市，林涵雯
      應全力配合，在一個月內協助回花市，但也只限莊凱翔君
      本人…」之內容（見95年度補字第 210號卷第14至16頁）
      ，主張被告應將系爭 10409號攤位交由原告莊凱翔管理使
      用，復為被告所爭執否認，則本件所應審究者，厥為：系
      爭協議書上述內容，得否認為係合夥人即原告戊○○與被
      告就系爭 10409號攤位所為之分管協議，而由原告莊凱翔
      負責系爭10409號攤位之經營管理？茲分別論述如下：
    (一)本件系爭10409號攤位於93年1月起至93年12月30日系爭協
      議書簽訂時止，係由原告莊凱翔自負盈虧而獨自經營之事
      實，為兩造所不爭執，並經證人丙○○、乙○○於本院行
      準備程序中證述明確（見本院卷第80至87頁）；而被告於
      本院行準備程序中到院陳稱：「當時是原告戊○○假藉要
      把尖山埤農場的一半權利讓給我，說要台北花市的一個攤
      位，並且請蔡顯隆來作調人，我有同意一個攤位給他們，
      但前提是要把農場的一半權利給我，後來因為快要過年，
      原告要求我們先清出一個攤位給他們使用，說大年初三就
      把農場一半的權利給我，所以我就先把 10409攤位交給他
      ，後來原告戊○○拒絕交付農場經營權，也拒絕蔡顯隆南
      下協調，後來我有聲請調解…我沒有辦法，只好讓他們經
      營…」等語（見本院卷第95至96頁）。則依兩造所不爭執
      之上開事實及被告本人上開陳述內容，被告既已同意將系
      爭10309、10409號攤位中之特定某攤位交由原告戊○○經
      營管理，其後復自行將系爭 10409號攤位清理後交付原告
      管理使用，且於原告莊凱翔經營管理系爭 10409號攤位長
      達 1年期間，被告全無任何異議，甚至於93年12月30日，
      猶與原告莊凱翔簽訂系爭協議書，顯見被告確實於93年 1
      月間，就系爭 10409號攤位與原告戊○○達成協議，由原
      告戊○○授權由原告莊凱翔經營管理該攤位之分管協議，
      至為明灼。雖被告辯稱系爭10409號攤位乃於93年1月間遭
      原告戊○○強佔後交由原告莊凱翔經營管理云云，然觀諸
      被告本人於本院行準備程序中所陳情節，被告認原告戊○○強佔系爭 10409號攤位，所持理由無非係指原告戊○○
      違反協議，未將尖山埤農場之一半權利交由被告經營管理
      等節。惟即便被告所辯情節屬實，此亦屬原告戊○○與被
      告達成協議後，是否未按協議履行之問題，尚難以此逕認
      原告戊○○有何違反合夥人之協議而強佔系爭 10409號攤
      位之舉。是被告辯稱系爭 10409號攤位係遭原告戊○○強
      佔後交由原告莊凱翔經營管理云云，尚非可採。綜上所陳
      ，被告與原告戊○○，就系爭 10409號攤位應有由原告戊○○分管之協議，洵可認定。
    (二)又查，原告主張原告戊○○與被告於93年 1月間，協議將
      系爭10409號攤位交由原告戊○○分管後，原告戊○○即
      委由其子即原告莊凱翔經營管理，嗣因原告戊○○因病需
      由原告莊凱翔照顧，無法繼續管理經營花市，乃由原告莊
      凱翔與被告於93年12月30日簽訂系爭協議書，而原告莊凱
      翔於系爭協議書簽訂後，即離開台北花市，將系爭 10409
      號攤位交予被告經營之事實，業經證人乙○○於本院行準
      備程序時證述明確（見本院卷第84至85頁）。雖被告否認
      原告莊凱翔與其簽訂系爭協議書，係經原告戊○○之授權
      云云，然原告莊凱翔經營系爭 10409號攤位期間，係使用
      「臺南縣洋蘭發展協會尖山埤農場富麗蘭業」（以下簡稱
      富麗蘭頁）經理之名義對外營業，而「富麗蘭業」之創會
      理事長，則為原告戊○○，此有原告提出之名片 1張、估
      價單49紙、尖山埤農場富麗蘭業報價單 1紙在卷可參（見
      本院卷第103至114頁）。準此，原告戊○○、莊凱翔 2人
      分別擔任「富麗蘭業」之實際負責人及經理人，且由原告
      莊凱翔負責系爭10409 號攤位之經營管理，則原告戊○○
      授權原告莊凱翔就系爭 10409號攤位之經營管理事宜，與
      被告簽訂系爭協議書，與經驗法則並無違背。況，原告莊
      凱翔並非原告戊○○與被告間合夥關係之合夥人，並無就
      合夥事務之執行參與決議之權利，倘被告所辯情節屬實，
      則被告未經合夥人全體即原告戊○○與被告 2人之決議，
      即自93年12月30日後單獨占有使用系爭 10409號攤位迄今
      ，不啻侵害其他合夥人對於合夥財產之權利，此應非被告
      本意；且原告戊○○本於合夥人之地位，對於被告未經合
      夥人全體之同意即占有使用系爭 10409號攤位，亦無坐視
      不顧之理。是被告否認原告莊凱翔係經原告戊○○之授權
      與其簽訂系爭協議書，尚非可採。
    (三)按解釋意思表示，應探求當事人之真意，不得拘泥於所用
      之辭句，民法第98條定有明文；又解釋當事人之契約，應
      以當事人立約當時之真意為準，而真意何在，又應以過去
      事實及其他一切證據資料為斷定之標準，不能拘泥文字致
      失真意，最高法院39年台上字第1053號著有判例可資參照
      。查卷附原告戊○○授權原告莊凱翔與被告所簽系爭協議
      書約定：「…第 2點，如莊凱翔爾後要求返回花市，林涵
      雯應全力配合，在一個月內協助回花市，但也只限莊凱翔
      君本人」。觀諸上開約定所使用之辭句，雖不甚明確，惟
      系爭協議書既為合夥人間關於系爭 10409號攤位經營管理
      之約定，且參以兩造簽訂系爭協議書前，即已達成協議就
      系爭 10409號攤位係由原告戊○○分管，而原告戊○○並
      委由原告莊凱翔經營之事實，業經本院認定如前，則依前
      述分管經營之事實，足見系爭協議書所記載：「…如莊凱
      翔爾後要求返回花市…」等語，解釋上自應認為係指回復
      原本的分管狀態，即由原告莊凱翔繼續經營管理系爭1040
      9 號攤位之意；而系爭協議書所載：「…，林涵雯應全力
      配合，在一個月內協助回花市…」等語，即應認為係指被
      告同意將系爭 10409號攤位交予原告莊凱翔經營管理之意
      。再者，原告戊○○與被告早於88年5月7日簽訂合夥協議
      書時，即有將其 2人合夥經營花卉事業之合夥財產分別交
      由原告莊凱翔及訴外人陳郁瑄經營管理之意思，此觀原告
      戊○○與被告於88年5月7日經本院認證之協議書載明：「
      …各協議人之權利、義務要轉讓時，戊○○指定先轉讓莊
      凱翔，林金美指定先轉讓給陳郁瑄」（見95年度補字第21
      0 號卷第12頁），即屬明瞭。則系爭協議書約定：「…只
      限莊凱翔君本人」，亦與原告戊○○與被告於88年5月7日
      簽訂合夥契約時之本意及系爭 10409號攤位先前由原告莊
      凱翔獨自經營之情狀相符。準此，系爭協議書上開約定，
      解釋上應認為係指被告應於原告莊凱翔要求時，將系爭10
      409號攤位交還原告莊凱翔經營，始符合當事人之真意。
    (四)雖被告辯稱：系爭協議書上開文字，意指若原告莊凱翔欲
      返回台北花市工作，被告得僱請原告莊凱翔在其經營之攤
      位內工作，並不涉及系爭 10409號攤位經營權之轉換云云
      。然原告莊凱翔自始至終未曾受僱於被告，而係獨立經營
      系爭 10409號攤位，已如前述，則被告就系爭協議書所為
      之解釋，顯與系爭協議書簽訂前客觀存在之事實不符，尚
      難採認。至證人丙○○於本院行準備程序時，雖到院證稱
      ：當時原告莊凱翔欲離開花市，因恐在外工作不順，故與
      被告簽立系爭協議書，期能於在外工作不順利之情況下，
      得返回花市工作，當時簽訂系爭協議書時，兩造並無將系
      爭 10409號攤位交予原告莊凱翔經營之意思云云（見本院
      卷第81至82頁），然依其於同日所為之證詞：「（問：你
      如何知道 10409號攤位是林金美的？）之前有聽說，而且
      我們攤位上會標示承銷人姓名」、「（問：如何知道莊凱
      翔受僱於林金美？）攤位是林金美的，莊凱翔和林金美不
      是親戚，所以我認為應該是受僱」（見本院卷第82至83頁
      ），顯見證人丙○○之所以證稱原告莊凱翔係受僱於被告
      ，乃係以系爭 10409號攤位上標示之承銷人姓名為被告，
      以及原告莊凱翔與被告並無親戚關係為依據，進而推測兩
      人之關係，此顯屬臆測之詞，自不足為解釋系爭協議書內
      容之依據。
    (五)綜上所述，系爭協議書既已約定被告應於原告莊凱翔要求
      返回台北花市經營系爭 10409號攤位時，被告應全力配合
      ，且原告莊凱翔亦已寄發存證信函要求返回台北花市營業
      ，有原告提出之存證信函影本 1份在卷可稽（見95年度補
      字第 210號卷第17頁），則原告莊凱翔本於系爭協議書之
      約定，請求被告將系爭 10409號攤位交還原告莊凱翔管理
      使用，自屬有據，應予准許。又本件原告莊凱翔對於被告
      之先位請求既屬有據，本院就原告戊○○對於被告之備位
      請求自無再行審查之必要，併予敘明。
  七、末按法院為終局判決時，應依職權為訴訟費用之裁判，民
      事訴訟法第87條第 1項定有明文。查本件訴訟費用經核為
      50,482元（裁判費45,550元，證人旅費合計 4,932元），
      本院爰依職權確定上開訴訟費用由被告負擔。
  八、本件兩造分別陳明願供擔保請准宣告假執行及免為假執行
      ，經核均無不合，爰分別酌定相當之擔保金額准許之。
  九、結論：本件原告之訴為有理由，依民事訴訟法第第87條第
      1項、第78條、第390條第2項、第392條第2、3項，判決如
      主文。
中　　華　　民　　國　　96　　年　　8 　　月　　23　　日
                  民事第三庭    審判長法　官  蔡美美
                                      法  官  陳淑卿
                                      法  官  周紹武
以上正本係照原本作成
如對本判決上訴，須於判決送達後20日內向本院提出上訴狀
中　　華　　民　　國　　96　　年　　8 　　月　　23　　日
                                      書記官　陳美萍
